臺灣臺北地方法院民事判決
110年度訴字第3916號
原      告  蔡景成  
訴訟代理人  林瓊嘉律師
複代理人    賴宏庭律師
被      告  時代生物科技股份有限公司

法定代理人  黃榮興  
上列當事人間確認委任關係不存在事件，本院於111年1月27日言
詞辯論終結，判決如下：
    主  文
確認原告與被告間董事之委任關係自民國一一一年一月五日起不
存在。
訴訟費用由被告負擔。
    事實及理由
壹、程序方面
一、按股份有限公司應由董事長對外代表公司，惟公司與董事間
    訴訟，除法律另有規定外，則由監察人或股東會所選任之人
    代表公司為訴訟，公司法第208條第3項、第213條分別定有
    明文。查本件起訴時，原告係登記為被告公司之董事，而甲
    ○○則登記為被告公司之監察人，是原告對被告公司提起之本
    件訴訟，自應由監察人甲○○代表為被告公司之法定代理人。
二、復按訴狀送達後，原告不得將原訴變更或追加他訴，但請求
    之基礎事實同一者，不在此限，民事訴訟法第255條第1項但
    書第2款定有明文。原告起訴原聲明：確認原告與被告公司
    間委任關係不存在，嗣於民國111年1月11日具狀更正原訴之
    聲明並追加備位之訴，而變更其聲明為：㈠先位聲明，求為
    確認原告與被告公司間委任關係自109年7月1日起不存在；㈡
    備位聲明，確認原告與被告公司間委任關係自111年1月5日
    起不存在等語（見本院卷第85頁、第99至101頁），核更正
    聲明前後之訴，其主要爭點均係基於原告主張其與被告公司
    間已無委任關係之同一基礎事實，前後訴之證據資料利用上
    有一體性，宜利用同一訴訟程序一次解決紛爭，揆諸前揭規
    定，核無不合，應予准許。
三、又按被告經合法傳喚，未於言詞辯論期日到場，核無民事訴
    訟法第386條所列各款事由，爰依原告之聲請，由其一造辯
    論而為判決。　　
貳、實體方面
一、原告起訴先位主張：伊原為被告公司之董事，因未負責公司
    業務，且對被告公司實際經營情況不清楚，前曾於109年6月
    間，向公司負責人白惠方口頭請辭並獲白惠方同意，白惠方
    嗣後不幸於去世，原告與被告公司間之委任關係應自109年7
    月1日起不存在。另備位主張：伊後來有再向被告公司表明
    辭去董事職務意旨，並於111年1月3日以臺中法院郵局第8號
    存證信函予被告公司之監察人甲○○表示辭去被告公司董事之
    職，依公司法第223條規定，監察人於實體上就董事個人與
    公司間之法律關係，有代公司為意思表示或受意思表示之權
    ，而原告前開存證信函已於111年1月4日送達予被告公司之
    監察人甲○○，原告與被告公司間之委任關係至遲於此時已經
    終止，原告即非被告公司之董事，惟被告公司於本件言詞辯
    論終結前，仍登記原告為該公司之董事，且勞動部勞工保險
    局又列原告為欠費義務人，原告自有提起本件訴訟確認兩造
    間董事委任關係不存在之必要等語。並聲明如上開變更後之
    聲明所示。
二、被告公司未到庭應訴，亦未就原告本件訴訟提供提出實體抗
    辯，僅監察人甲○○於訴訟中具狀表示：伊不承認為被告公司
    之法定代理人，伊自104年中風後，已成為身心障礙者，因
    生活無法自理而住進養護中心到現在，卷附106年7月14日之
    董事（監察人）願任同意書上簽名非其所簽，亦未同意他人
    代簽，伊早於105年間，即將所持有被告公司之股份過戶給
    公司負責人白惠方，伊與被告公司已經沒有任何關係了等語
    。 　
三、按確認法律關係之訴，非原告有即受確認判決之法律上利益
    者，不得提起之，民事訴訟法第247條第1項前段定有明文。
    又所謂即受確認判決法律上利益，係指因法律關係之存否不
    明確，致原告在私法上之地位有受侵害之危險，而此項危險
    得以對於被告之確認判決除去之者而言（最高法院42年台上
    字第1031號判決意旨參照）。再董事任期不得逾3年，但得
    連選連任。董事任期屆滿而不及改選時，延長其執行職務至
    改選董事就任時為止，但主管機關得依職權限期令公司改選
    ；屆期仍不改選者，自限期屆滿時，當然解任，公司法第19
    5條亦有明文。本件原告主張依公司變更登記表所示，原告
    於106年7月14日起擔任被告董事，其任期應於109年7月13日
    屆至，然因被告公司於109年7月13日後未改選董事，故原告
    依上規定因此延長職務至今，惟事實上，兩造間董事委任關
    係於111年1月4日經終止，自翌日起其已非被告公司之董事
    ，卻因被告公司迄今未向主管機關辦理變更登記，客觀上足
    以使人認為原告仍擔任被告公司之董事，致遭課行政義務或
    稅務負擔風險之可能，且原告是否需繼續履行董事義務亦有
    疑義，則兩造間關於董事委任關係存否即有不明之處，原告
    在私法上之地位亦有受侵害之危險，且此種不安之狀態，非
    不得以本件確認判決予以除去，可知原告提起本件確認之訴
    ，於法有據，應予准許。
四、關於原告主張其業於111年1月3日函知被告公司表示辭去董
    事乙職並於翌日送達予被告公司之監察人甲○○等情，已提出
    被告公司110年8月4日變更登記表、臺中法院郵局第8號存證
    信函、郵件回執影本等件為證，經核與原告所陳相符，堪信
    原告前揭主張之事實為真正。揆諸公司法第192條第4項及民
    法第549條第1項分別明定：「公司與董事間之關係，除本法
    另有規定外，依民法關於委任之規定」、「當事人之一方，
    得隨時終止委任契約」，可知公司與董事間之關係，得由當
    事人之一方隨時終止之。而承前所述，本件原告所任被告公
    司董事乙職，既經原告於111年1月4日將其辭去該董事職務
    之意思表示送達予公司之法定代理人，兩造間之董事委任關
    係應自111年1月4日起合法終止，洵堪認定。從而，本件原
    告訴請確認其與被告公司間董事委任關係自111年1月5日起
    不存在，為有理由，應予准許。　　
五、再本件原告雖於先位之訴主張，其前於109年6月間即曾向被
    告公司負責人白惠方口頭請辭而獲准，則兩造間之董事委任
    關係應自109年7月1日起即不存在云云。惟查全卷，未見原
    告就此為相關舉證以實其說，復經本院質之原告之訴訟代理
    人，亦經其當庭坦認：有問過當事人，當事人沒辦法提供相
    關資料等語（見本院卷第109頁）明確。職是，就先位之訴
    而言，原告既無法舉證以實其於109年6月間，即已向被告公
    司為辭去董事職務之意思表示並有效送達該意思表示，本院
    尚無從遽為有利於原告之判斷。另關於被告公司監察人甲○○
    具狀陳稱：106年7月14日之董事（監察人）願任同意書上簽
    名非其所簽，亦未同意他人代簽，伊於105年間即將股分過
    戶給原負責人白惠方，伊不承認為被告公司之法定代理人，
    亦與被告公司沒有任何關係乙節，揆諸公司法第217條明定
    ：「監察人任期不得逾三年。但得連選連任。監察人任期屆
    滿而不及改選時，延長其執行職務至改選監察人就任時為止
    」，而參之被告公司最近次之公司變更登記表，甲○○仍為其
    公司之監察人（雖然甲○○所持股數為0，惟於其監察人身分
    無影響），且迄至本件言詞辯論終結為止，被告公司亦未改
    選他人為監察人，甲○○空言有片面否認與被告公司間有監察
    人之關係，尚不足採。至於甲○○指稱其已成為身心障礙者云
    云，然稽之卷附身心障礙手冊，上載甲○○之身心障礙類別為
    第4、第7類，而前開第4類係屬心臟造血、呼吸器官障礙；
    第7類為肢體障礙，均非屬智能障礙，有衛生福利部網站身
    心障礙鑑定介紹網頁可參（見本院卷第93頁）。甲○○既非未
    成年人，亦未經輔助宣告或監護宣告，且得提出意思表達暢
    順無礙之答辯狀，顯見甲○○確有為被告公司為訴訟行為能力
    。準前所述，甲○○迄至言詞辯論終結前，既仍為被告公司登
    記之監察人，且其意思能力無何欠缺之情事、具有訴訟能力
    ，其於本件自為被告公司之法定代理人無訛，併予述明。
六、綜上所陳，兩造間董事之委任關係既於111年1月4日經原告
    合法終止，則原告請求確認兩造間董事及董事長之委任關係
    自111年1月5日起不存在，自為有理由，應予准許。
七、訴訟費用負擔之依據：民事訴訟法第78條。
中　　華　　民　　國　　111 　年　　2 　　月　　18　　日
                  民事第二庭    法　官　蔡英雌
以上正本係照原本作成。
如對本判決上訴，須於判決送達後20日內向本院提出上訴狀。如
委任律師提起上訴者，應一併繳納上訴審裁判費。
中　　華　　民　　國　　111 　年　　2 　　月　　18　　日
                                書記官  霍薇帆